【裁判字號】    99,訴,13
【裁判日期】    990831
【裁判案由】    損害賠償
【裁判全文】
臺灣高等法院高雄分院民事判決            99年度訴字第13號
原      告  乙○○
            甲○○
            丁○○
兼第一人訴
訟代理人及
上二人共同
法定代理人  戊○○
被      告  丙○○
上列當事人間請求損害賠償事件，原告於刑事訴訟程序（本院99
年度交上訴字第8 號）附帶提起民事訴訟（本院99年度交附民字
第5 號），經本院刑事庭裁定移送前來，本院於民國99年8 月25
日言詞辯論終結，判決如下︰
    主  文
被告應給付原告乙○○新台幣貳拾伍萬零貳佰伍拾陸元，應給付
原告甲○○新台幣貳拾伍萬玖仟玖佰貳拾貳元，應給付原告丁○
○新台幣參拾陸萬參仟玖佰零陸元，應給付原告戊○○新台幣壹
拾貳萬陸仟肆佰捌拾陸元，及均自民國九十九年三月三日起至清
償日止，按年息百分之五計算之利息。
原告其餘之訴駁回。
訴訟費用由被告負擔十分之四，餘由原告負擔。
原告假執行之聲請駁回。
    事 實 及 理 由
一、原告起訴主張：被告於飲酒後已達不能安全駕駛之程度下，
    仍於民國98年6 月23日凌晨3 時25分許，駕駛車號HR-5558
    號自用小客車上路，於同日凌晨4 時5 分許，沿高雄市鼓山
    區○○○路由北往南方向，行經河西一路209 號前時，本應
    注意車前狀況，並隨時採取煞停等必要之安全措施，而當時
    雖係夜間，但有照明設備，視距良好，依其智識、能力，亦
    無不能注意之情事，竟疏未注意，致其所駕自小客車左前方
    車頭與訴外人王進武所騎乘，沿高雄市鼓山區○○○路由南
    往北行駛，車號XSP-433 號重型機車之車頭發生撞擊，王進
    武經被告之自用小客車拖行約15公尺後倒地，因而受有腹腔
    內出血、肋膜腔出血、左下肢開放性骨折、顱內出血、多處
    挫傷合併擦傷及撕裂傷等傷害。被告未下車察看或作任何處
    置，旋即駕車離去。王進武因傷重，經送醫後延至同日上午
    5 時30分許不治死亡。原告乙○○、甲○○、丁○○、戊○
    ○分別為王進武之母、子及配偶；被告應就其過失不法侵害
    王進武致死之行為，對原告4 人負損害賠償責任。戊○○因
    本件事故為王進武支出醫療費新台幣（下同）1,671 元、殯
    葬費469,950 元；乙○○、甲○○、馬孟氶均受有未能受王
    進武扶養之損害，扶養費金額依序為884,186 元、916,406
    元、1,263,021 元；又原告4 人精神上均痛苦至深，各請求
    精神慰撫金1,200,000 元。上開金額以王進武與有過失之比
    例50% 折計，並扣除已領之強制汽車責任保險死亡給付1,50
    0,000 元（原告4 人每人均分375,000 元）後，被告應給付
    乙○○667,093 元、甲○○683,203 元、丁○○856,511 元
    、戊○○460,811 元。爰依侵權行為法律關係，聲明請求被
    告應依序給付原告乙○○、甲○○、丁○○、戊○○667,09
    3 元、683,203 元、856,511 元、460,811 元，及自起訴狀
    繕本送達翌日起至清償日止，按年息5%計算之利息，並願供
    擔保請准宣告假執行。
二、被告則以：王進武酒後已達不能安全駕車之程度，且事發時
    係逆向駛入伊行駛之車道，而與有過失等語，資為抗辯。並
    聲明：原告之訴駁回，如受不利判決，願供擔保請准宣告免
    為假執行。
三、兩造不爭執事項：
  (一)被告於飲酒後呼氣酒精濃度約為每公升0.908 毫克，已達不
    能安全駕駛之程度下，於98年6 月23日凌晨3 時25分許，駕
    駛車號HR-5558 號自用小客車上路，於同日凌晨4 時5 分許
    ，沿高雄市鼓山區○○○路由北往南方向，行經河西一路20
    9 號前時，本應注意車前狀況，並隨時採取煞停等必要之安
    全措施，而當時係夜間，有照明設備，視距良好，依其智識
    、能力，並無不能注意之情事，其疏未注意，致其所駕自小
    客車左前方車頭與訴外人王進武所騎乘，沿高雄市鼓山區○
    ○○路由南往北行駛，車號XSP-433 號重型機車之車頭發生
    撞擊，因而受有腹腔內出血、肋膜腔出血、左下肢開放性骨
    折、顱內出血、多處挫傷合併擦傷及撕裂傷等傷害。被告未
    下車察看或作任何處置，即駕車離去。王進武因傷重，經送
    醫後延至同日上午5 時30分許不治死亡。
  (二)王進武於送醫急救中，經測得其血液酒精濃度為186MG/DL，
    換算其呼氣酒精濃度達每公升0.93毫克，事發前已達不能安
    全駕駛之程度。事發時，王進武逆向駛入被告行駛之對向（
    即河西一路北往南方向）快車道。王進武就本件事故之發生
    係與有過失。
  (三)被告經本院以99年度交上訴字第8 號依公共危險、過失致死
    、肇事逃逸罪，判處有期徒刑2 月、有期徒刑5 月、有期徒
    刑6月，並合併定執行刑11月，已告確定。
  (四)原告乙○○係王進武之母；甲○○（88年10月2 日出生）、
    丁○○（92年12月20日出生）係王進武之子；戊○○係王進
    武之配偶。
  (五)戊○○因本件事故為王進武支出醫療費1,671元、殯葬費46
    9,950 元。
  (六)乙○○、甲○○、丁○○有受王進武扶養之權利，得受扶養
    年數依序為16年、10年、15年，扶養費金額依序為884,186
    元、916,406 元、1,263,021 元。
  (七)原告已領取強制汽車責任保險死亡給付1,500,000 元，每人
    均分375,000 元。
四、兩造爭點：
  (一)被告與訴外人王進武就本件事故之過失比例各為何？
  (二)原告得請求被告賠償之精神慰撫金金額以若干為適當？
五、被告與訴外人王進武就本件事故之過失比例各為何？
  (一)按駕駛人駕駛汽車，應遵守道路交通標誌、標線、號誌之指
    示；汽車駕駛人不依規定駛入來車道，處新台幣600 元以上
    1,800 元以下罰鍰；又汽車行駛時，駕駛人應注意車前狀況
    及兩車併行之間隔，並隨時採取必要之安全措施，此分別為
    道路交通安全規則第90條前段、第94條第3 項及道路交通管
    理處罰條例第45條第3 款所明定。再者，汽車駕駛人飲用酒
    類後其吐氣所含酒精濃度超過每公升0.25毫克以上者，不得
    駕車，此為道路交通安全規則第114 條第2 款定有明文。復
    參酌德國、美國之認定標準，對於酒精濃度吐氣已達每公升
    0.55毫克以上，肇事率為一般正常人之10倍，應認為已達不
    能安全駕駛之標準，此有法務部88年5 月18日88年度法檢字
    第1669號函可資參照。
  (二)經查，被告、王進武於本件事發前，飲酒後呼氣酒精濃度分
    別達約每公升0.908 毫克、0.93毫克，為兩造所不爭，揆之
    前揭說明，均已遠逾不能安全駕駛之標準，而仍駕車上路。
    且王進武即因不能安全駕駛，而未遵道路交通標線之指示，
    逆向駛入來車道，此據證人即現場目擊者許文彬於刑案偵查
    中證述：肇事的機車也是由南向北跟我同方向，由我左側超
    車經過；他從我身邊過去時就直接逆向了，除了逆向以外還
    有一點蛇行，且邊騎車邊唱歌，應該是喝酒等語（見外放刑
    案偵查卷第64頁）可知。被告亦因不具安全駕駛之適狀，而
    未及注意車前狀況、採取必要之煞停等安全措施，此亦據證
    人許文彬證稱：那輛賓士車的速度是蠻快的；當時我感覺汽
    車應該是沒有減速等語（見外放刑案偵卷第64頁正、背面）
    歷歷。是被告、王進武各違反上開道路交通法令，酒後達法
    定數值猶駕車、駛入來車道、疏未注意車前狀況採取安全措
    施，而有過失至明。本院審酌王進武酒後駕車、逆向駛入被
    告行駛之車道在先，被告雖亦因酒後駕車、未予應變致發生
    對撞，然王進武逆向行駛之過失情節較重等一切情狀，認被
    告、王進武就本件事故應各依3/10、7/10之比例負擔過失責
    任。
  (三)被告雖辯稱：伊一下中都橋即遇王進武騎機車逆向駛來，且
    其旁無慢車道可資閃躲等語。惟本件事發地點即高雄市○○
    ○路209 號前固接近中都橋，惟並非緊鄰，此有事故現場照
    片可稽（見外放證物警卷第36頁背面）；且由道路交通事故
    現場圖、現場照片觀之，事故地點雙向均設有快慢車道，快
    、慢車道分別約為3.5 公尺、3.8 公尺（見外放證物警卷第
    24、40頁背面），而非全無閃躲避讓之空間。另由王進武行
    經證人許文彬車旁即開始逆向，已如前述，且證人許文彬併
    稱：從我機車經過後20、30公尺地方就撞上那輛賓士車（被
    告所駕車輛）等語（見外放刑案偵卷第64頁），亦足徵王進
    武逆向行駛已有相當之距離。是綜合前述事故現場並非緊鄰
    中都橋、王進武逆向行駛至少已有20、30公尺及被告行向之
    快慢車道之寬度非無閃避可能等情以觀，益見被告係因不勝
    酒力而疏未注意車前狀況，始未及看到王進武逆向駛來、採
    取必要之煞停等安全措施，並非客觀上無從避讓。其前揭所
    辯，殊無可取。
  (四)據上，堪認被告、王進武就本件事故應各負3/10、7/10之過
    失責任。
六、原告得請求被告賠償之精神慰撫金金額以若干為適當？
    按慰撫金之核給需斟酌雙方身分、資力與加害程度，以定其
    相當之數額，最高法院51年台上字第223 號判例意旨可資參
    照。本院審酌原告乙○○、甲○○、丁○○、戊○○分別為
    王進武之母、子、配偶，王進武於事發時年約38歲（60年8
    月25日生），時值青壯，且為家庭主要經濟來源，原告遽失
    至親，精神痛苦當屬深切，猶以被告肇事後逃逸，加劇原告
    之不平；又戊○○係高職畢業，目前任職醫院行政人員，96
    、97年度各有綜合所得約250,000 元、310,000 元，名下有
    現住處之房地各1 筆（與甲○○、丁○○共有）、自小客車
    1 輛，價值合計約400,000 元；乙○○係小學肄業，現任臨
    時工，每月收入約8,000 元至9,000 元不等，97、98年度有
    利息、財產交易收入約130,000 元、90,000元；甲○○及丁
    ○○分別就讀、即將就讀小學，名下均有與戊○○共有之現
    住處房地各1 筆；被告係高職畢業，從事銷售業務之工作，
    96年有薪資所得約500,000 元、97年度有綜合所得約1,000,
    000 元，名下有自小客車1 輛、投資2 筆，價值合計約15,0
    00元，此據兩造陳明在卷（本院卷第46頁背面），並有稅務
    電子閘門財產所得調件明細表在卷可按（本院卷第24-43 頁
    ）等一切情狀，認原告每人各請求精神慰撫金1,200,000 元
    ，核屬適當，應均予准許。
七、綜合前述，戊○○因本件事故為王進武支出醫療費1,671 元
    、殯葬費469,950 元，且均屬急救及收殮埋葬所必要。又乙
    ○○、甲○○、丁○○有受王進武扶養之權利，得請求之扶
    養費金額依序為884,186 元、916,406 元、1,263,021 元。
    再者，乙○○、甲○○、丁○○、戊○○各得請求精神慰撫
    金1,200,000 元。是依上合計，乙○○因本件事故所受損害
    合計為2,084,186 元（884,186+1,200,000=2,084,186 ）；
    甲○○因本件事故所受損害合計為2,116,406 元（916,406+
    1,200,000=2,116,406 ）；丁○○因本件事故所受損害合計
    為2,463,021 元（1,263,021+1,200,000=2,463,021 ）；戊
    ○○因本件事故所受損害合計為1,671,621 元（即1,671+46
    9,950+1,200,000=1,671,621 ）。王進武就本件事故應負擔
    7/10之過失責任，業敘如前，則原告得請求被告賠償之金額
    應依此比例酌減。又原告已領取強制汽車責任保險死亡給付
    1,500,000 元，每人均分375,000 元，為兩造所不爭，依強
    制汽車責任保險法第42條第1 項規定，應於被告受賠償請求
    時扣除。是依上計算，乙○○、甲○○、丁○○、戊○○得
    請求被告賠償之金額依序為250,256 元【2,084,186 ×（1-
    7/10）-375,000=250,256，元以下四捨五入，下同】、259,
    922 元【2,116,406 ×（1-7/10）-375,000=259,922】、36
    3,906 元【2,463,021 ×（1-7/10）-375,000=363,906】、
    126,486 元【1,671,621 ×（1-7/10）-375,000=126,486】
    。從而，乙○○、甲○○、丁○○、戊○○依侵權行為法律
    關係，請求被告給付667,093 元、683,203 元、856,511 元
    、460,811 元及法定遲延利息，於250,256 元、259,922 元
    、363,906 元、126,486 元，及均自99年3 月3 日（即起訴
    狀繕本送達翌日）起至清償日止，按年息5%計算之利息部分
    ，為有理由，應予准許。逾此部分所為之請求，為無理由，
    應予駁回。又上開准許部分，其金額合計為1,000,570 元，
    未逾民事訴訟法第466 條所定得上訴第三審之下限1,500,00
    0 元，被告不得上訴，而無宣告假執行之必要；至上開駁回
    部分，原告假執行之聲請已失所依附，故應均併予駁回。
八、結論：本件原告之訴，為一部有理由，一部無理由，依民事
    訴訟法第79條、第85條第1 項，判決如主文。
中    華    民    國    99    年    8     月    31    日
                            民事第三庭
                                審判長法官  張國彬
                                法      官  鄭月霞
                                法      官  甯  馨
以上正本證明與原本無異。
原告如對本判決上訴，須於判決送達後20日內向本院提出上訴狀
，其未表明上訴理由者，應於上訴後20日內向本院提出上訴理由
書（均須按他造當事人之人數附繕本）。上訴時應提出委任律師
或具有律師資格之人之委任狀，並依附註條文規定辦理。如委任
律師提起上訴者，應一併繳納上訴審裁判費。被告不得上訴。
中    華    民    國    99    年    9     月    2     日
                                書  記  官  熊惠津
附註：
民事訴訟法第466 條之1 ：
對於第二審判決上訴，上訴人應委任律師為訴訟代理人，但上訴
人或其法定代理人具有律師資格者，不在此限。
上訴人之配偶、三親等內之血親、二親等內之姻親，或上訴人為
法人、中央或地方機關時，其所屬專任人員具有律師資格並經法
院認適當者，亦得為第三審訴訟代理人。
第1 項但書及第2 項情形，應於提起上訴或委任時釋明之。

司法院資訊處製作；財團法人民間司法改革基金會備份。
